最高法院刑事裁定　　　　　　　九十六年度台抗字第一四一號
抗　告　人　甲○○
上列抗告人因違反山坡地保育利用條例案件，不服台灣高等法院
中華民國九十六年一月三十一日駁回聲請再審之裁定（九十六年
度聲再字第二二號），提起抗告，本院裁定如下：
    主  文
原裁定撤銷，應由台灣高等法院更為裁定。
    理  由
本件原裁定係以原確定判決認抗告人甲○○竊佔坐落台北縣汐止
市○○○段車坪寮小段第一六六之十一、一六六之十二等號土地
內之部分土地，建築駁崁及護坡，供作建築基地之事實，係以該
二筆土地為告訴人蔡貴美、許金山及高秀育等人所共有，並非抗
告人或其合建人所有，有該土地所有權狀、登記簿謄本可證。而
該等土地均為山坡地保育利用條例第三條所定之山坡地，亦有登
記簿謄本可稽，復為抗告人所不爭。並就抗告人所辯指其前手林
美霞購買本件合建土地（即同小段一六六之三號部分）時，已與
原地主許葉月英約定可使用上開二筆土地云云，論列證人林美霞
、莫東枝、陳麗妃證詞及不動產買賣契約書，均無法證明抗告人
有可使用上開二筆土地之權利，而認其所辯不足採信，並於原確
定判決理由欄(五)闡述抗告人自始即明知其設置之工作物係在他人
之山坡地之上；至於建築線之所在，原確定判決理由欄(八)雖載明
證人即台北縣政府工務局職員柳宏典於原審第二次更審時，已證
述上開合建土地為都市○○○○○道路，故工務局未曾派人指界
等語，另台北縣政府亦於民國九十一年十二月二日函覆未曾派員
至本件合建工程現場查勘建築線，有北府工施字第０九一０五九
九二二二號函為憑，乃認到場查明建築線所在非台北縣政府工務
局職權，且該局亦未派員指界，抗告人確有竊佔他人土地，在他
人山坡地內擅自設置工作物之故意一節，雖與再審聲請所提出之
台北縣政府工務局七十七年十月二十九日北工都指定字第二０二
六號函內容謂上開合建土地，業已會同申請人、建築師及抗告人
指界並立有標誌等情不一，惟原判決理由(八)僅係就現場未有指界
之事予以說明，至抗告人有無越界竊佔他人土地之故意與該地是
否指界無關。況再審意旨所提台北縣政府工務局上開函文正足以
證明抗告人於七十七年間已申請就上開合建土地指界，其在上開
第一六六之十一、一六六之十二等土地內，越界設置工作物之故
意，益臻明確，該函文尚不足執以動搖原判決犯罪事實之認定，
與刑事訴訟法第四百二十條第一項第六款所謂確實新證據尚有不
符，因認抗告人所為再審之聲請為無理由，而予駁回。固非無見
。
惟查：抗告人聲請再審意旨所指，台北縣政府工務局七十七年十
月二十九日北工都指定字第二０二六號函謂：「茲據台端於七十
七年十月十二日申請指定汐止市○○○段車坪寮小段第一六六之
三地號壹筆建築線一案，業已會同申請人、建築師、台端指定並
在現地立有標誌，希所立標誌不得擅自移動，函請查照。此致國
興測量有限公司」，足徵台北縣政府工務局確曾派員至抗告人合
建之上開土地指界，原審判決所引用之證人柳宏典於原審所為該
局未曾派員就該上開土地指界之證言，及台北縣政府九十一年十
二月二日北府工施字第０九一０五九九二二二號函謂其所屬工務
局並未派員至現場勘察建築線之函文，均與事實不符，用資證明
本件合建工程之施作係依該局指界結果而為，抗告人主觀上並無
竊佔意圖可言云云。苟屬非虛，即與原確定判決認抗告人主觀上
有竊佔之不法意圖有別，從形式上觀察，該函文與抗告人所辯無
竊佔意圖之判斷，要非無重要關係而難謂不足以動搖原確定判決
關於事實之認定，且係原審審理當時即已存在之證據，似合於再
審新證據之特性。乃原裁定法院對該函文，未調查是否為原確定
判決法院及當事人於審判當時所不知而未審查，並詳為論斷其是
否足以動搖原確定判決，徒以該土地是否指界與抗告人有無竊佔
他人土地故意之認定互不相關，駁回抗告人再審之聲請，似嫌無
據。又原再審聲請意旨除提出上開台北縣政府工務局函文主張為
新證據外，復另檢具台北縣政府九十五年八月十四日北府建工字
第０九五０四八九二九號函覆抗告人謂上開一六六之三號土地確
於七十七年十月二十九日指定建築線，前回覆抗告人該土地未指
定建築線一節，係屬筆誤云云之函文，主張其發文日期雖在原確
定判決成立後，但內容係根據上開台北縣政府工務局七十七年十
月二十九日函所作成，故仍屬得據以聲請再審之新證據。此部分
如何不足採為聲請再審之理由，原裁定則無隻字片語敘及，遽行
裁定，亦有理由不備之違失。是抗告意旨執以指摘原裁定不當，
尚非全無理由，應將原裁定撤銷，由原審法院更為適法之裁定。
據上論結，應依刑事訴訟法第四百十三條前段，裁定如主文。
中　　華　　民　　國　九十六　年　　四　　月　 十二 　日
                      最高法院刑事第七庭
                          審判長法官  張　淳　淙
                                法官  劉　介　民
                                法官  張　春　福
                                法官  洪　昌　宏
                                法官  蔡　彩　貞
      本件正本證明與原本無異
                                      書  記  官
中　　華　　民　　國　九十六　年　　四　　月　 十九　 日
                                                    z
